【裁判字號】    97,訴,398
【裁判日期】    971009
【裁判案由】    債務人異議之訴
【裁判全文】
臺灣高雄地方法院民事判決               97年度訴字第398號
原      告  乙○
訴訟代理人  劉家榮律師
被      告  甲○○
訴訟代理人  丙○○
上列當事人間債務人異議之訴事件，本院於民國97年5月22日言
詞辯論終結，判決如下：
    主  文
原告之訴駁回。
訴訟費用由原告負擔。
    事實及理由
一、原告起訴主張：原告前擔任其子章新傑向訴外人丙○○借款
    之連帶保證人，因未還款，經丙○○向台灣台南地方法院（
    下稱台南地院）訴請清償借款，該院93年度訴字第665 號判
    決（下稱另案確定判決）原告應與章新傑等連帶給付丙○○
    新台幣（下同）795,898 元及自93年3 月13日起至清償日止
    ，按年息百分之20計算之利息確定。嗣於93年9 月29日，原
    告之妻章何珍嬌以800,000 元清償另案確定判決之債務。原
    告另向丙○○清償20,000元之利息，丙○○於93年11月1 日
    將另案確定判決所示利息債權讓與陳佳惠後，原告又向陳佳
    惠清償80,000元之利息。原告已將另案確定判決之債務全部
    清償完畢，詎被告又向本院聲請強制執行，現由本院96年度
    執字第68374 號強制執行事件執行中，爰依強制執行法第14
    條第1 項規定提起本訴，並聲明：本院96年度執字第68374
    號清償借款強制行事件對原告所為之強制執行程序應予撤銷
    。
二、被告則以：章何珍嬌向丙○○清償800,000 元後，又將其取
    得之債權讓與陳佳惠，陳佳惠復於95年2 月12日將債權讓與
    被告。另案確定判決之利息部分債務，雖經原告清償100,00
    0 元，然本金部分債務原告尚未清償等語，資為抗辯。並聲
    明：原告之訴駁回。
三、兩造不爭執事實：
  (一)原告前擔任其子章新傑向丙○○借款之連帶保證人，因未還
    款，經丙○○向台南地院訴請清償借款，經該院以93年度訴
    字第665 號判決原告應與章新傑等連帶給付丙○○795,898
    元及93年3 月13日起至清償日止，按年息百分之20計算之利
    息，原告未據上訴而告確定。
  (二)原告之妻章何珍嬌於93年9 月9 日與丙○○簽立協議書，其
    內記載章何珍嬌願代償另案確定判決所示債務（含訴訟費用
    ），並約定下述條款：(1)章何珍嬌願於93年10月15日前以配
    偶乙○（即本件原告）所有門牌號碼高雄市○○區○○街76
    巷7 弄8 號房屋及坐落土地向銀行辦理抵押貸款，以清償積
    欠丙○○之上開債務；(2)丙○○於章何珍嬌清償後願即將上
    揭債權讓與於章何珍嬌取得。
  (三)陳佳惠持有章新傑所簽發，面額合計2,918,000 元之本票，
    並執以向本院聲請本票裁定，經本院於93年7 月21日以93年
    度票字第12152 號裁定准許。章何珍嬌於93年9 月9 日與丙
    ○○簽立協議書之同日，另與陳佳惠簽立協議書，約定章何
    嬌為彌補章新傑上開本票債務，願將前開銀行貸款清償積欠
    丙○○債務之餘額，全數交付陳佳惠，此外，章何珍嬌受讓
    自丙○○之另案確定判決所示債權，亦讓與陳佳惠。
  (四)章何珍嬌並未以前述房地向銀行設定抵押貸款，另於93年
    9 月29日向丙○○清償800,000 元，
  (五)另案確定判決之利息債權部分，原告已經清償100,000元。
四、兩造之爭點：
  (一)章何珍嬌與陳佳惠簽訂之協議書，是否生債權讓與效力？被
    告是否取得另案確定判決之本金部分債權？
  (二)原告主張其就另案確定判決800,000 元之本金債務已經清償
    而消滅，有無理由？
五、得心證理由：
  (一)章何珍嬌與陳佳惠簽訂之協議書，是否生債權讓與效力？被
    告是否取得另案確定判決之本金部分債權？
  1.債權之讓與，非經讓與人或受讓人通知債務人，對於債務人
    不生效力。但法律另有規定者，不在此限。受讓人將讓與人
    所立之讓與字據提示於債務人者，與通知有同一之效力。民
    法第297 條定有明文。又按債權讓與者，係指不變更債之同
    一性，由債權人與受讓人合意，將其債權移轉於受讓人之準
    物權契約。債權讓與契約一旦生效，債權即同時移轉，並非
    僅發生請求移轉之債權，債權讓與係權利移轉的合意，亦即
    合意一經成立，債權即由讓與人移轉於受讓人。倘債權讓與
    之標的並非讓與人所有，應認為此等準物權行為須待讓與人
    取得債權後始生效力，受讓人亦於斯時受讓取得債權。蓋債
    權讓與契約成立時，讓與之標的並非無從確定或非可得確定
    ，債權讓與契約自不因此而無效。
  2.原告主張章何珍嬌與丙○○、陳佳惠簽立之93年9 月9 日協
    議書，因章何珍嬌未按其與丙○○之協議內容履行，章何珍
    嬌與丙○○讓與債權協議之條件並未成就，應不生效力債權
    讓與之效力，則章何珍嬌與陳佳惠之協議書因章何珍嬌於簽
    立協議書時並未取得債權，其與陳佳惠之協議亦不生債權讓
    與之準物權效果，陳佳惠並未取得債權等情，惟被告否認之
    ，並以章何珍嬌向丙○○清償800,000 元後已取得另案確定
    判決800,000 元範圍內之本金債權，依章何珍嬌與陳佳惠之
    協議書，陳佳惠受讓章何珍嬌取得之債權等語，茲為抗辯。
  3.經查：章何珍嬌於93年9 月9 日與丙○○簽立協議書，其內
    記載章何珍嬌願代償另案確定判決所示債務（含訴訟費用）
    ，並約定下述條款：(1)章何珍嬌願於93年10月15日前以配偶
    乙○（即原告）所有門牌號碼高雄市○○區○○街76巷7弄8
    號房屋及坐落土地向銀行辦理抵押貸款，以清償積欠丙○○
    之上開債務；(2)丙○○於章何珍嬌清償後願即將上揭債權讓
    與於章何珍嬌取得。同日，章何珍嬌另與陳佳惠簽立協議書
    ，約定章何嬌為彌補陳佳惠對於章新傑之本票債務，願將前
    開銀行貸款清償積欠丙○○債務之餘額，全數交付陳佳惠，
    此外，章何珍嬌受讓自丙○○之另案確定判決之800,000 元
    本金債權，亦讓與陳佳惠，有協議書2 紙在卷可憑（本院卷
    第33、34頁），兩造對此亦不爭執，可信為真實。章何珍嬌
    雖未依93年9 月9 日之協議向丙○○清償，然其於93年9 月
    29日向丙○○清償800,000 元，有清償證明書影本1 紙在卷
    可稽（本院卷第7 頁）。該清償證明書亦記載「雙方同意依
    律師公證下簽定合約內容履行合約」。足見，章何珍嬌代為
    向丙○○清償另案確定判決之債務，並於清償後受讓丙○○
    另案確定判決之債權。是以，另案確定判決所示債權，於章
    何珍嬌清償之800,000 元之範圍內，已經由章何珍嬌受讓取
    得。原告主張章何珍嬌並未取得債權云云自非可採。又觀之
    章何珍嬌與陳佳惠協議書讓與之標的，係另案確定判決之債
    權，係屬可得確定之債權，且協議內容並未以章何珍嬌與丙
    ○○協議內容為條件，自不影響章何珍嬌與陳佳惠協議內容
    之效力。依前述說明章何珍嬌與陳佳惠之協議書，於章何珍
    嬌取得另案確定判決之800,000 元本金債權時即生債權讓與
    效力，亦即陳佳惠受讓取得章何珍嬌向丙○○清償而承受之
    權利。
  4.債權之讓與，非經讓與人或受讓人通知債務人，對於債務人
    不生效力。但法律另有規定者，不在此限。受讓人將讓與人
    所立之讓與字據提示於債務人者，與通知有同一之效力。民
    法第297 條定有明文。被告受讓陳佳惠取得之另案確定判決
    之800,000 元本金債權之事實，業據其提出債權轉讓同意書
    為憑（本院卷第35頁），並經被告將該債權轉讓同意書附於
    96 年12 月10日答辯狀交付原告收受，足認被告已經受讓字
    據提示原告，與通知有同一之效力。被告因受讓取得另案確
    定判決之800,000 元本金債權，對原告亦生效力。
  (二)原告主張其就另案確定判決之800,000 元本金債務已經因清
    償而消滅，有無理由？
  1.按執行名義成立後，如有消滅或妨礙債權人請求之事由發生
    ，債務人得於強制執行程序終結前，向執行法院對債權人提
    起異議之訴。強制執行法第14條第1 項定有明文。所謂消滅
    債權人請求之事由，係指足以使執行名義之請求權及執行力
    消滅之原因事實，如清償、提存、抵銷、免除、混同、債權
    之讓與、債務之承擔、解除條件之成就、和解契約之成立，
    或類此之情形，始足當之。
  2.原告主張另案確定判決所示之債權，已經原告之妻章何珍嬌
    向丙○○清償800,000 元、向原告清償100,000 元而消滅等
    情，被告對於原告已經清償另案確定判決100,000 元利息債
    務乙節雖不爭執，然以：章何珍嬌向丙○○清償800,000 元
    而自丙○○受讓另案確定判決之本金債權，嗣又將其因受讓
    取得之債權讓與陳佳惠，用以清償陳佳惠對章新傑之2,918,
    000 元本票債權，陳佳惠復將該債權讓與被告，另案確定判
    決雖經章何珍嬌向丙○○清償800,000 元，原告對被告之債
    務仍未消滅等語，茲為抗辯。
  3.經查：章何珍嬌於93年9 月29日向丙○○清償800,000 元乙
    節，有清償證明書影本1 紙在卷可稽（本院卷第7 頁），兩
    造對此亦不爭執，此部分事實，應可信為真實。然章何珍嬌
    與丙○○於93年9 月9 日簽定之協議書約定，願章何珍嬌代
    清償另案確定判決主文所示之債務而受讓丙○○之債權，有
    協議書存卷可按（本院卷第33頁）。而上揭清償證明書亦記
    載「雙方同意依律師公證下簽定合約內容履行合約」。足見
    ，章何珍嬌代為向丙○○清償另案確定判決之債務，並於清
    償後受讓丙○○另案確定判決之債權。是以，另案確定判決
    所示本金債權，於章何珍嬌清償之800,000 元之範圍內，已
    經由章何珍嬌受讓取得，章何珍嬌又將該債權讓與陳佳惠，
    被告又自陳佳惠受讓該債權，原告自不得對被告主張另案確
    定之800,000 元債權已經清償而消滅。
五、綜上所述，陳佳惠因其與章何珍嬌於93年9 月9 日之協議取
    得章何珍嬌向丙○○清償而受讓之800,000 元債權，陳佳惠
    復將此一債權讓與被告，原告主張被告就另案確定判決之80
    0,000 元債權之已經清償而消滅，請求撤銷本院96年度執字
    第68374 號清償借款強制執行事件對原告所為之強制執行程
    序，並無理由，應予駁回。
六、據上論結，原告之訴為無理由，依民事訴訟法第78條，判決
    如主文。
中    華    民    國    97    年    10    月    9     日
                民事第一庭    審判長法  官  朱玲瑤
                                    法  官  劉惠娟
                                    法  官  陳宛榆
正本係照原本作成。
如不服本判決，應於送達後20日內，向本院提出上訴狀並表明上
訴理由，如於本判決宣示後送達前提起上訴者，應於判決送達後
10日內補提上訴理由書（須附繕本）。
中    華    民    國    97    年    10    月    9     日
                                      書記官  曹德英


司法院資訊處製作；財團法人民間司法改革基金會備份。
